【裁判字號】    95,裁,580
【裁判日期】    950323
【裁判案由】    空氣污染防制法
【裁判全文】
最  高  行  政  法  院  裁  定
                                     95年度裁字第00580號
上  訴  人  寶興工業股份有限公司
代  表  人  謝神興
訴訟代理人  乙○○
被 上訴 人  高雄縣政府
代  表  人  甲○○
上列當事人間因空氣污染防制法事件，上訴人對於中華民國93年
11月30日高雄高等行政法院93年度簡字第253號判決，提起上訴
，本院裁定如下：
    主  文
上訴駁回。
上訴審訴訟費用由上訴人負擔。
    理  由
一、按對於適用簡易程序之裁判提起上訴或抗告，須經本院許可
    ，且該許可以訴訟事件所涉及之法律見解具有原則性者為限
    ，行政訴訟法第235條定有明文。
二、本件上訴人於高雄縣岡山鎮○○○路11號從事金屬熱處理作
    業，經被上訴人所屬環境保護局（下稱被上訴人所屬環保局
    ）於民國92年12月17日，派員前往稽查，並於上訴人工廠廠
    房周界上、下風處及排放管道Ｐ００一進行臭味取樣，施予
    「臭氣及異味官能測定法─三點比較式嗅袋法」（下稱官能
    測定法）檢驗分析結果，其排放管道Ｐ００一臭氣及厭惡性
    異味檢測值為3090，逾固定污染源空氣污染物排放標準（標
    準值3000、排放管道高度12．5公尺），被上訴人遂以上訴
    人違反空氣污染防制法第20條第1項規定，並依同法第56條
    第1項、第2項規定裁處罰鍰新台幣（下同）10萬元，並限期
    於93年3月13日前完成改善。上訴人不服，循序提起撤銷訴
    訟，經原審依簡易訴訟程序審理，認以被上訴人所屬環保局
    人員於採樣後，即於當日將上開採樣袋送至被告環保局，並
    依環保署公告官能測定法之規定，選任嗅覺判定員，並由嗅
    覺判定員進行聞臭，檢測結果認定採自上訴人排放管道之氣
    體，臭氣濃度達3090，已逾法規標準值3000，又本件採樣及
    檢測過程均經被上訴人所屬環保局派員在場監督，檢驗程序
    尚稱嚴謹，而被上訴人所屬環保局之空污聞臭室，亦係依據
    環保署公告之臭氣及異味官能測定法─三點比較式嗅袋法所
    定之規格所設置。本件被上訴人對上訴人煙道所排放之氣體
    採樣檢測結果，既基於法定程序並由被上訴人派員監督所委
    託之專業機構祥威公司人員所為採樣及檢測，其專業判斷已
    具公正性及客觀性，法院自得據為認定事實之憑據。上訴人
    質疑祥威公司之資格及檢測之結果，其所持意見純屬個人主
    觀認知，自難遽為上訴人有利之認定。被上訴人依據檢測結
    果，認定上訴人排放空氣污染物不符合法定標準，違反空氣
    污染防制法第20條第1項規定，並按同法第56條第1項、第2
    項規定科處上訴人10萬元罰鍰及命限期於93年3月13日前改
    善完成，核無違誤。因而判決駁回上訴人之訴。上訴人提起
    上訴主張略以：臭氣及異味官能測定法採用之三點比較式嗅
    袋法，除了需要符合規定的聞臭室及器材外，嗅覺判定員的
    選擇及稀釋過程是否正確，影響官能測定的結果很大。精湛
    公司是環保署核發排放管道中異味檢測合格檢驗室，其選擇
    嗅覺判定員及檢測過程記錄嚴謹，並符合行政院環境保護署
    合格檢驗室規定，反觀被上訴人所屬環保局的類似記錄草率
    ，難怪被上訴人所屬環保局於92年12月16日至上訴人公司第
    一次抽測周界及煙道採樣會有無法解釋不合理的結果，及周
    界上方超出法規標準，而周界下方及煙道符合法規標準，被
    上訴人所屬環保局第2次至上訴人公司採樣周界上、下風及
    排煙管道，其排放不符合法規標準，並不全然係上訴人污染
    源之操作狀況、污染防制設備操作與維護情形不同所致。況
    且93年4月1日被上訴人所屬環保局又至上訴人公司採樣排煙
    管道，結果符合法規標準，則前兩次不合格有可能是檢測誤
    差所導致云云。無非爭執原判決事實之認定，尚無所涉及之
    法律見解具有原則性之重要情事，其上訴不合前揭規定，不
    應許可。上訴難謂合法，應予駁回。
三、依行政訴訟法第249條第1項前段、第104條、民事訴訟法第
    95條、第78條，裁定如主文。
中    華    民    國    95    年    3     月    23    日
                  第五庭審判長法  官  蔡  進  田
                              法  官  黃  合  文
                              法  官  吳  明  鴻
                              法  官  林  茂  權
                              法  官  鄭  小  康
以  上  正  本  證  明  與  原  本  無  異
中    華    民    國    95    年    3     月    24    日
                              書記官  王  福  瀛


司法院資訊處製作；財團法人民間司法改革基金會備份。
